臺灣士林地方法院民事判決
109年度訴字第1956號
原      告  壬○○  

訴訟代理人  孫全平律師
被      告  丁○○  

訴訟代理人  吳俐慧律師
            田芳綺律師
            黃煒迪律師
被      告  庚○○  
            己○○  
            戊○○  
            辛○○  
            癸○○  
共      同
訴訟代理人  謝政翰律師
複 代 理人  林宗諺律師
被      告  甲○○  
訴訟代理人  謝政翰律師
            王得州律師
被      告  乙○○  
            丙○○  
上列當事人間請求損害賠償事件，原告提起刑事附帶民事訴訟，
經本院刑事庭以109年度附民字第352 號裁定移送前來，本院於
民國110年12月23日言詞辯論終結，判決如下：            
　　主  文
被告丁○○、庚○○、己○○、戊○○、辛○○、壬○○、甲○○、乙○○應連帶
給付原告新臺幣陸拾壹萬壹仟壹佰參拾壹元，及被告丁○○、庚○○
、己○○、戊○○、辛○○、壬○○、甲○○自民國一百一十年一月八日起
、被告乙○○自民國一百一十年一月十三日起，均至清償日止，按
年息百分之五計算之利息。
被告丙○○就前項被告乙○○應給付部分，應與被告乙○○負連帶給付
責任。
前二項所命給付，如其中一被告已為給付者，其餘被告於該給付
範圍內，免其給付責任。
原告其餘之訴駁回。
訴訟費用由被告連帶負擔二分之一，餘由原告負擔。
本判決原告勝訴部分，於原告以新臺幣貳拾萬肆仟元為被告供擔
保後，得為假執行；但被告如以新臺幣陸拾壹萬壹仟壹佰參拾壹
元為原告預供擔保，得免為假執行。
原告其餘假執行之聲請駁回。
　　事  實
壹、程序事項：
一、按訴狀送達後，原告不得將原訴變更或追加他訴，但請求之
    基礎事實同一者，不在此限；民事訴訟法第255條第1項第2
    款定有明文。原告起訴時係以丁○○、庚○○、己○○、戊○○、乙○○、辛○○、壬○○、甲○○等人為被告，並聲明：被告應連帶給
    付原告新臺幣（下同）1,214,368元，並自起訴狀繕本送達
    被告之翌日起至清償日止，按年息百分之5計算之利息。嗣
    原告於本院審理中追加乙○○之父丙○○為被告，復將訴之聲明
    變更為：（一）被告丁○○、庚○○、己○○、戊○○、乙○○、辛○○
    、壬○○、甲○○應連帶給付原告1,214,368元，及自民事更正
    訴之聲明暨陳報狀送達翌日起至清償日止，按年息百分之5
    計算之利息。（二）被告丙○○就第一項被告乙○○應給付部分
    ，應與被告乙○○負連帶給付責任。（三）前二項之給付，如
    有其中一被告已為給付者，其餘被告於該給付之範圍內免其
    給付責任。經核原告就前揭被告之追加、及訴之聲明之變更
    ，所請求之基礎事實相同，與前揭法條規定相符，在程序上
    應予准許。
二、被告乙○○、丙○○經合法送達，未於言詞辯論期日到場，核無
    民事訴訟法第386 條各款所列情形，爰依原告之聲請，由其
    一造辯論而為判決。　　
貳、實體事項：
一、原告起訴主張：
（一）被告甲○○、丁○○受訴外人林文興委託，於民國108年8月16
      日下午3時30分許，在臺北市大安區調解委員會（下稱大
      安區調解委員會），與法輔資產管理有限公司（下稱法輔
      公司）代表即訴外人洪志強、王博諭及賴芷瑩（下稱洪志
      強等3人）進行債務協商不成，詎被告甲○○、丁○○竟心生
      不滿，夥同被告壬○○、庚○○、己○○、戊○○、乙○○、辛○○及
      多名不詳姓名之成年男子約16、17人，共同基於傷害之犯
      意聯絡，於同日下午5時許，分別騎乘機車，或駕駛及搭
      乘自用小客車，尾隨洪志強等3人至臺北市○○區○○路0段00
      0號前，上開人等下車後，或徒手，或分持刀械、棍棒，
      攻擊訴外人王博諭、洪志強、陳瑞麟及原告，庚○○徒手毆
      打原告身體，同時戊○○及乙○○各持1支西瓜刀揮砍原告，
      丁○○則參與圍毆之行列，致原告受有前額撕裂傷2公分、
      右手撕裂傷4.5公分並尺骨骨折、腦震盪症候群（外傷引
      起）、右側撓骨尺骨骨折（外傷引起）、多處皮膚刀傷傷
      口（右手一處傷口約6公分、頭部前額三處傷口約2公分、
      1公分、1公分）之傷勢，訴外人王博諭、洪志強、陳瑞麟
      亦因此受有傷害。
（二）被告丁○○、庚○○、己○○、戊○○、乙○○、辛○○、壬○○（下稱
      被告丁○○等7人）前揭行為，經臺灣士林地方檢察署（下
      稱士林地檢署）提起公訴，由本院刑事庭以109年度訴字
      第273、274號判決後，復經臺灣高等法院以109年度上訴
      字第4085號判決被告丁○○等7人共同犯傷害罪，分別判處
      有期徒刑9月至1年不等，並經最高法院110年度台上字第4
      741號判決駁回上訴而確定在案（下稱系爭刑案），被告
      甲○○雖於刑事案件中經檢察官不起訴處分確定，惟由種種
      證據顯示，其為本件傷害行為之造意人，與原告損害間具
      有相當因果關係，屬本件共同侵權行為人，爰依民法第18
      4條、第185條規定，請求被告丁○○等7人與甲○○負連帶損
      害賠償責任。另被告乙○○於行為時，乃為未成年人，故原
      告另依民法第187條之規定，請求其法定代理人即被告丙○○就乙○○應給付部分負連帶賠償責任。
（三）原告所受損害之項目及數額如下：
    1.醫療費用：14,235元。
    2.看護費用：自108年8月19日至同月24日共住院6日，出院
      後依醫囑在家休養1個月，生活起居由家人照顧，以每日2
      ,200元計算，共計79,200元。
    3.不能工作之收入損失：依醫囑出院後停止工作3個月，自1
      08年8月19日受傷住院至同年月24日出院後3個月即同年11
      月24日止，依原告於案發前3個月平均實領之薪資36,559
      元計算，工作損失共計117,696元。
    4.精神慰撫金：原告因傷承受莫大痛楚，並引發焦慮及憂鬱
      症狀，請求賠償1,003,237元。
    以上各項賠償數額總計為1,214,368元。
（四）聲明：
    1.被告丁○○、庚○○、己○○、戊○○、乙○○、辛○○、壬○○、甲○○
      應連帶給付原告1,214,368元，及自民事更正訴之聲明暨
      陳報狀送達翌日起至清償日止，按年息百分之5計算之利
      息。
    2.被告丙○○就第一項被告乙○○應給付部分，應與被告乙○○負
      連帶給付責任。
    3.前二項之給付，如有其中一被告已為給付者，其餘被告於
      該給付之範圍內免其給付責任。
    4.願供擔保，請准宣告假執行。
二、被告抗辯：
（一）被告丁○○辯稱：
　　　丁○○並未出手攻擊原告，且於刑事二審審理時業已認罪，
      同意給付醫療費用14,235元，不爭執原告受有看護費損害
      、不能工作收入損失之期間分別為30日、3個月，同意看
      護費以每日2,200元計算，共計66,000元，不能工作之收
      入損失部分，同意以每月36,559元計算，惟依原告所附證
      據資料無從認定其精神狀態係因被告之傷害所致，其請求
      之精神慰撫金顯然過高。
（二）被告庚○○、己○○、戊○○、辛○○、壬○○辯稱：
      原告主張之金額過鉅，被告等人實無能力負擔，且依原告
      提出之相關醫療及必要費用單據，顯與其主張之金額差距
      甚大，請鈞院審酌兩造身分、地位及經濟狀況，酌定適當
      之慰撫金數額。
（三）被告甲○○辯稱：
      甲○○雖由原告及其餘訴外人提告刑事傷害，惟業經士林地
      檢署偵查後認無涉犯任何刑事責任，並以109年度偵緝字
      第673號為不起訴處分，嗣經臺灣高等檢察署以109年度上
      聲議字第6859、6860、6861號駁回聲請再議之處分，再經
      本院刑事庭以109年度聲判字第104號裁定駁回交付審判之
      聲請在案，甲○○自始均不在系爭刑案之現場，亦未與任何
      其餘被告有謀議之情事，顯與本件侵權行為損害賠償事件
      毫無因果關係存在。
（四）以上被告均聲明：
    1.原告之訴及假執行之聲請均駁回。
    2.如受不利判決，願供擔保，請准宣告免為假執行。
（五）被告乙○○、丙○○則未於言詞辯論期日到場，亦未提出書狀
      作何聲明或陳述。　　　
三、得心證之理由：
（一）原告依民法第184條第1項前段、第185條規定，主張被告
      丁○○等7人與甲○○應連帶負損害賠償責任，為有理由：
    1.按因故意或過失，不法侵害他人之權利者，負損害賠償責
      任；數人共同不法侵害他人之權利者，連帶負損害賠償責
      任；造意人及幫助人，視為共同行為人。民法第184條第1
      項前段、第185條第1項前段、第2項分別定有明文。而前
      揭法條所謂造意及幫助行為，乃指教唆或幫助他人使遂行
      或易於遂行侵權行為（最高法院103年度台上字第1146號
      判決意旨參照）。
　　2.經查：原告主張被告丁○○等7人於前開時地，共同對原告
      及訴外人王博諭、洪志強、陳瑞麟為上揭傷害行為，經臺
      灣高等法院以109年度上訴字第4085號判決被告丁○○等7人
      共同犯傷害罪，分別判處有期徒刑9月至1年不等，並經最
      高法院以110年度台上字第4741號判決駁回上訴而確定在
      案等情，有前揭判決書在卷可稽（見本院卷第234至249頁
      、450至454頁），並經本院依職權調閱系爭刑案卷宗查明
      屬實，且為被告丁○○、庚○○、己○○、戊○○、辛○○、壬○○所
      不爭執（見本院卷第468頁），另被告乙○○、丙○○則未於
      本院言詞辯論期日到場，亦未提出書狀對原告上開主張加
      以否認爭執，堪信原告此部分之主張應為真實。
　　3.被告甲○○雖否認其有參與本件共同傷害行為云云，然查：
      依原告所提出於大安區調解委員會調解時之錄音及譯文，
      顯示上開調解主要係由甲○○代理林文興進行，且其於調解
      過程中，尚對法輔公司人員聲稱：「那我在這邊跟你講，
      100（萬）在我手上，如果發生什麼意外的插曲，那可能
      就不是這個價錢。」、「我很不希望就是發生什麼事…ㄚ我
      不想變成後面是要交待、辦事情什麼東西的，這樣很累，
      大家都累…」、「後面的發展就是二個選項而已啦！…那我
      說二個選項，就是包括你們跟我也是啊！我也是啊！我看
      看是要去醫院？還是去法院？就這樣子ㄚ！對不對，我一
      定會把它藏得好好的！我說真的！對ㄚ！」（譯文見本院
      卷第130、132、138頁，錄音光碟見本院卷第128頁），而
      法輔公司人員與甲○○就債權債務關係所為之協商，本與「
      醫院」毫不相涉，甲○○除已意在言外的表示「如果發生什
      麼意外的插曲」、「我很不希望就是發生什麼事…這樣很
      累，大家都累…」之外，甚且突兀的揚言「二個選項，看
      是要去醫院？還是去法院？」等語，當係表示該次調解後
      續發展，可能會去醫院治療，或去法院訴訟，已對在場之
      法輔公司相關人員暗示可能施以暴力傷害之告知，且對被
      告丁○○等人有所慫恿鼓動之意，並以「我一定會把它藏得
      好好的」等語，表示會對己身在場參與之情節加以隱藏；
      另佐以訴外人王博諭於系爭刑案審理中證述：甲○○有跟我
      們講說處理這種事情，不是送醫院就是送法院，當我離開
      大安區調解委員會時，看到包括乙○○在內之許多年輕人在
      門口聚集，這些年輕人有與甲○○、丁○○交談，之後尾隨我
      們到法輔公司外面，他們一群人就圍上來以棍棒對我攻擊
      等語（見本院卷第562至563頁）；訴外人賴芷瑩於系爭刑
      案審理中證述：甲○○有講說1百萬元要就拿，不拿就進醫
      院，調解完後，我看到甲○○跟丁○○走下樓，有一群人圍上
      他們，這些人裡面包括庚○○、乙○○，他們就圍在那邊討論
      一些事情，隨即一路跟車，跟到我們公司，也就是甲○○、
      丁○○跟這群人討論後，隨即就去跟車了等語（見本院卷第
      569至570頁），足認甲○○在大安區調解委員會，與法輔公
      司人員調解不成立後，隨即與其餘被告商討謀議共同對法
      輔公司人員為傷害之行為，並推由被告丁○○等7人以上開
      方式實施。本院參酌前揭證據資料，認原告主張甲○○雖未
      親自在場對原告實施傷害犯行，然為前開傷害行為之造意
      人，應視為共同行為人，與被告丁○○等7人連帶負損害賠
      償責任，係屬有據。至甲○○雖辯稱其不在系爭刑案之現場
      ，且經檢察官不起訴處分確定云云，惟檢察官不起訴之處
      分書，本無拘束民事訴訟之效力（最高法院41年台上字第
      1307號判決意旨參照），本院自得本於調查證據之結果，
      斟酌全辯論意旨加以審認，是甲○○前揭所辯，尚非足採。
（二）原告依民法第187條之規定，主張被告丙○○就乙○○應給付
      部分負連帶賠償責任，為有理由：
　　　按無行為能力人或限制行為能力人，不法侵害他人之權利
      者，以行為時有識別能力為限，與其法定代理人連帶負損
      害賠償責任；民法第187條第1項前段定有明文。查被告乙○○為90年4月25日出生，有其個人戶籍資料在卷可稽，其
      於前開傷害行為時，尚未成年，而為限制行為能力人，原
      告依前揭法條規定，請求其法定代理人即被告丙○○就乙○○
      應給付部分負連帶賠償責任，自屬有據。　
（三）茲就原告因本次傷害行為，請求被告給付各項損害賠償之
      數額，分別論述如下：
　　1.按不法侵害他人之身體或健康者，對於被害人因此喪失或
      減少勞動能力或增加生活上之需要時，應負損害賠償責任
      ；民法第193條定有明文。　
　　⑴醫療費用：
　　　原告主張支出醫療費用14,235元，業據其提出新光吳火獅
      紀念醫院及振興醫院之醫療費用收據、購買護具統一發票
      影本在卷可稽（見本院卷第222至230頁），且為被告丁○○
      等7人與甲○○所不爭執，應予准許。
　　⑵看護費用：
　　　依原告之傷勢及治療情形，振興醫院函覆本院建議其出院
      後仍須暫時全天休養，並由專人看護一個月，此有振興醫
      院110年11月17日振行字第1100006511號函附卷可憑（見
      本院卷第484頁），是原告主張其自108年8月19日至同年
      月24日共住院6日（見本院卷第228頁），出院後依醫囑在
      家休養1個月，合計為36日，並以每日2,200元計算，共計
      請求看護費用79,200元（2,200×36＝79,200），應予准許
      。
    ⑶不能工作之收入損失：
　　　原告受傷前為資產管理公司職員（見本院卷第178頁），
      依原告之傷勢及治療情形，振興醫院函覆本院建議其出院
      後停止工作3個月進行休養，此有振興醫院前揭函文附卷
      可查（見本院卷第484頁），是原告主張其自108年8月19
      日受傷住院至同年月24日出院，加計出院後3個月即同年1
      1月24日止，依原告於案發前3個月平均實領之薪資36,559
      元計算（見本院卷第124、126頁），共計請求工作損失11
      7,696元（計算式：①108年8月共13日，36,559×13/31＝15,
      331元；②同年9、10月各為36,559元；③同年11月共24日，
      36,559×24/30＝29,247元。15,331＋36,559＋36,559＋29,247
      ＝117,696元），應予准許。　
    2.精神慰撫金：
    ⑴按不法侵害他人之身體、健康、名譽、自由、信用、隱私
      、貞操，或不法侵害其他人格法益而情節重大者，被害人
      雖非財產上之損害，亦得請求賠償相當之金額；民法第19
      5 條第1 項前段定有明文。次按慰藉金之多寡，應斟酌雙
      方之身分、地位、資力與加害之程度及其他各種情形核定
      相當之數額。其金額是否相當，自應依實際加害情形與被
      害人所受之痛苦及雙方之身分、地位、經濟狀況等關係決
      定之（最高法院85年台上字第460號判決意旨參照）。
    ⑵經查：原告自陳為高職畢業，已婚，育有2女，受傷前擔任
      法輔公司客服人員，月收入為3萬餘元（見本院卷第312頁
      ）；而被告丁○○自陳係高職肄業，未婚，從事警衛工作，
      月薪3萬元（見本院卷第309頁）；被告庚○○為大學肄業，
      未婚，以打零工為生，月收入2萬餘元；被告己○○係國中
      畢業，未婚，從事服務業，月收入近3萬元；被告戊○○為
      國中畢業，已婚無子，以打零工為生，月收入2萬元；被
      告辛○○為國中肄業，離婚，擔任工頭，月收入約3萬2千元
      ；被告壬○○係高中肄業，已婚，育有一子，從事自由業，
      月收入2萬4千元等情，亦經上開被告陳明在卷（見本院卷
      第482至483頁）；被告甲○○則自陳為大學肄業，從事室內
      設計業，月收入約3至4萬元。另被告等人名下資產及財產
      狀況，亦經本院依職權調取稅務電子閘門財產所得調件明
      細表附卷可查（見限制閱覽卷宗）。本院綜合審酌兩造之
      年齡、學歷、身分、資力、收入與經濟狀況，及原告所受
      傷害之部位與嚴重程度，並考量本件緣起於單純之債務糾
      紛協調，被告丁○○等人未能理性溝通，竟僅因原告及其他
      代表法輔公司之人員未依其條件成立調解，即漠視法紀，
      於光天化日之下，或徒手或持棍棒、刀刃，聚眾前往法輔
      公司為前述傷害行為，助長社會暴戾之氣，造成原告受有
      上開頭部、手部等多處傷害，致住院多日進行治療，尚需
      停止工作進行休養，由看護照料其生活起居，於精神上顯
      然受有相當程度之痛苦等一切情狀，認原告請求賠償之精
      神慰撫金以40萬元為適當；逾此部分金額之請求，則無理
      由，尚難准許。
　　3.依前所述，原告所得請求賠償之金額，合計為611,131元
      （14,235＋79,200＋117,696＋400,000＝611,131）。
（四）綜上所述，原告依共同侵權行為之法律關係，請求被告丁○○等7人與甲○○連帶給付611,131元，及自民事更正訴之聲
      明暨陳報狀繕本送達被告之翌日（被告丁○○等7人與甲○○
      於110年1月7日收受，被告丙○○、乙○○於同年月12日收受
      ）起至清償日止，按年息5 ％計算之法定遲延利息，並請
      求被告丙○○就乙○○應給付部分負連帶賠償責任，為有理由
      ，應予准許；逾此部分之請求，即屬無據，應予駁回。另
      被告丁○○等7人與甲○○連帶給付部分，與被告丙○○、乙○○
      連帶給付部分，雖基於不同債務發生原因，惟就同一之損
      害賠償範圍各負全部之賠償義務，二者構成不真正連帶債
      務關係，於其中一人給付範圍內，其他人免予給付。 
四、原告及被告丁○○等7人、被告甲○○均陳明願供擔保，分別請
    准宣告假執行及免為假執行，就原告勝訴部分，經核於法均
    無不合，爰分別酌定相當擔保金額併准許之。至原告敗訴部
    分，其假執行之聲請已失所附麗，應併予駁回之。
五、本件事證已臻明確，兩造所提其餘攻擊防禦方法及證據，經
    本院審酌後，核與本件判決結果不生影響，爰不一一論述，
    附此敘明。
六、訴訟費用負擔之依據：民事訴訟法第79條、第85條第2項。 
    　　　　　　　
中　　華　　民　　國   111    年     1 　　月　 14　　日
                  民事第二庭  法  官  邱光吾 
以上正本係照原本作成。
如對本判決上訴須於判決送達後20日內向本院提出上訴狀。如委
任律師提起上訴者，應一併繳納上訴審裁判費。
中　　華　　民　　國   111    年     1 　　月　 14　　日
　　　　　　　　　　　　　　　書記官  唐千雅